【裁判字號】    89,自,268
【裁判日期】    890721
【裁判案由】    詐欺
【裁判全文】
臺灣板橋地方法院刑事裁定                          八十九年度自字第二六八號
    自  訴  人  甲○○
    被      告  乙○○
右列被告因詐欺案件，經自訴人提起自訴，本院裁定如左：
    主  文
自訴駁回。
    理  由
一、按法院或受命法官於自訴案件第一次審判期日前訊問及調查結果，如認為案件有
    刑事訴訟法第二百五十二條至第二百五十四條之情形者，得以裁定駁回其自訴，
    同法第三百二十六條第三項定有明文。
二、本件自訴意旨略以：被告乙○○曾於民國（下同）八十五年十一月三十日，在台
    北縣土城市○○路二九巷八號四樓其住處，以新台幣（下同）五十萬元之價格，
    向自訴人購得福特天王星自小客車一輛，頭款付二十萬元，餘款三十萬元，約定
    自八十六年九月間起分期償還（每期每月償還二萬元），詎被告乙○○自八十七
    年二月二十八日因案被羈押，以致無法償還，自訴人之家人向被告乙○○家人催
    討，均置之不理，顯見被告乙○○係詐欺自訴人。因認被告涉有刑法第三百三十
    九條第一項之詐欺罪嫌。
三、自訴人認被告涉有詐欺罪嫌，無非以被告乙○○向其購買前開天王星自小客車一
    輛，不依約分期償還尾款三十萬元，經向其家人催討，亦置之不理，為主要論據
    。
四、按犯罪事實，應依證據認定之，無證據不得推定其犯罪事實，刑事訴訟法第一百
    五十四條定有明文。又認定不利於被告之事實，須依積極證據，苟積極證據不足
    為被告不利之認定時，即應為有利於被告之認定，更不必有何有利之證據，最高
    法院著有三十年上字第八一六八號判例可稽。
五、惟訊據被告乙○○固坦承其於前揭時地以五十萬元價格，向自訴人購買前開汽車
    一輛，先付二十萬元，餘款三十萬元，約定自八十六年九月間開始分期償還等情
    不諱，惟堅詞否認涉有詐欺犯行，辯稱：伊當時曾到自訴人之新莊住處找，但房
    東說自訴人已搬家，自訴人住花蓮，因其找不到自訴人，後來伊於八十七年三月
    間因案被羈押，無法處理，剛才我們已講好，將該車賣了還錢給自訴人，他也同
    意，伊並無詐欺云云。經查：自訴人於本院陳稱：「我八十六年間確實由新莊搬
    走，但我有至他家找他，當時找不到，八十六年二月我就被關了，只是找不到他
    人，才用提起自訴方式才可找到他人。我們本來就是朋友，大家講清楚就沒事了
    ，：：我不告了，我要撤回本件自訴。當時確實有約定隔年九月才開始付分期款
    ：」等語（見本院八十九年七月十七日訊問筆錄）。綜合上情以觀，足見被告確
    實於前揭時地向自訴人購買前開自小客車一輛，餘款三十萬元，並約定自八十六
    年九月間開始分期償還，惟自訴人搬離新莊住處，被告嗣後又因案在押，無法處
    理，以致迄今仍未償還，渠等二人間買賣糾紛，顯屬民事糾葛；另參酌自訴人於
    本院自承：其係利用提起本件自訴案件方式找尋被告，顯見自訴人明知本件係屬
    民事糾紛，而仍利用本件自訴程序找尋被告，益徵被告前開所辯非虛，尚難僅以
    自訴人找尋被告無著，或其委託家人向被告之家人催討無效，遽認被告於八十五
    年十一月三十日購買該車之初，即有不法所有之意圖而詐欺。此外查無其他積極
    證據足認被告有何詐欺犯行，被告犯罪嫌疑不足，依照首開說明，本件自訴應予
    駁回。
據上論結，應依刑事訴訟法第三百二十六條第三項、第二百五十二條第十款，裁定如
主文。
中      華      民      國      八十九      年    七      月   二十一   日
                                      台灣板橋地方法院刑事第四庭
                                          法  官  劉  大  衛
右正本証明與原本無異
如不服本裁定應於送達後五日內向本院提出抗告狀
                                          書記官  蕭  興  南
中      華      民      國      八十九      年    七      月   二十六   日


司法院資訊處製作；財團法人民間司法改革基金會備份。
